【裁判字號】    92,台上,3853
【裁判日期】    920717
【裁判案由】    偽造貨幣
【裁判全文】
最高法院刑事判決                              九十二年度台上字第三八五三號
    上  訴  人  甲○○
                        （另案在台灣台中戒治所戒治中）
右上訴人因偽造貨幣案件，不服台灣高等法院台中分院中華民國九十二年四月二十二
日第二審判決（九十二年度上訴字第二一０號，起訴案號：台灣苗栗地方法院檢察署
九十年度偵字第二五七二號），提起上訴，本院判決如左：
    主  文
上訴駁回。
    理  由
按刑事訴訟法第三百七十七條規定，上訴於第三審法院，非以判決違背法令為理由，
不得為之。是提起第三審上訴，應以原判決違背法令為理由，係屬法定要件。如果上
訴理由狀並未依據卷內訴訟資料，具體指摘原判決不適用何種法則或如何適用不當，
或所指摘原判決違法情事，顯與法律規定得為第三審上訴理由之違法情形，不相適合
時，均應認其上訴為違背法律上之程式，予以駁回。本件上訴人甲○○上訴意旨略稱
：(一)、上訴人所行使之偽鈔係向黃勇三借貸而來，上訴人並陳明如何向黃勇三借貸款
項之細節，原審不採信上訴人辯稱不知係屬偽鈔各情，復未傳喚黃勇三到庭與上訴人
對質。上訴人年近半百且有深度近視，並未發現向黃勇三所借之款項內有偽鈔，上訴
人所為應係犯刑法第一百九十六條第二項，即收受後方知為偽造之通用紙幣而仍行使
罪，原判決依同條第一項論處上訴人連續行使偽造之通用紙幣罪刑，於法有違等語。
惟查原判決認定上訴人有原判決事實欄所記載之連續行使偽造之通用紙幣（累犯）犯
行，係以訊據上訴人坦承於原判決事實欄所載時、地，行使扣案之偽造新台幣（下同
）仟元紙幣五張用以購買物品，取得被害人等找零之真鈔等情是實，核與被害人歐麗
萍、鄭麗秋、黃培松、邱添盛、邱徐春梅，證人即警員張永楨、謝祥皓等人所分別供
述之情節相符，並有扣案偽造之仟元紙幣五張、各該被害人領回贓物領據五張附卷足
資佐證。而上開扣案之仟元紙幣經送往中央造幣廠鑑定結果確屬偽鈔，有中央銀行發
行局民國九十年八月三日（９０）台央發字第０三００四一五二九號函文在卷可稽。
上訴人雖辯稱：該五張偽鈔係夾雜於伊向黃勇三所借用一萬元之現金中，伊並不知其
內有偽鈔云云。然上訴人關於辯稱其如何向黃勇三取得偽鈔一節，前後供述情節不一
，尚難憑信。況黃勇三於偵查中並否認曾借錢與上訴人。而依上訴人所供述之情節，
堪認上訴人為警查獲時，其身上已無偽鈔而僅有真鈔，顯見上訴人係刻意挑選偽鈔花
用找零。依原判決附表所示上訴人前後五次犯罪之情形，除第一次購買物品之金額較
高外，其餘所購買之物品均未滿百元，苟上訴人非刻意行使偽鈔用以向被害人找零，
則上訴人於第二次之後即可以所找之零錢購買物品，然上訴人於案發當日下午五時起
至五時四十分止，於前後短短之四十分鐘內，卻一再以仟元偽鈔小額購買，而向被害
人取得找回之真鈔，益堪認上訴人於收受時即知係屬偽鈔而仍故意行使無訛，上訴人
否認辯稱各語，無非事後卸責之詞，不足採信。併敘明黃勇三於偵查中已就相關情節
供述明確，且本件事證已經明確，並無再傳喚黃勇三到庭調查之必要等情，予以綜合
判斷。因而撤銷第一審關於上訴人部分之判決，改判論處上訴人連續行使偽造之通用
紙幣（累犯）罪刑，業已說明其所憑之證據及其認定之理由，從形式上觀察，並無違
背法令之情形。而按證據之取捨與證據之證明力如何，均屬事實審法院得自由裁量、
判斷之職權；苟其此項裁量、判斷，並不悖乎通常一般之人日常生活經驗之定則或論
理法則，又於判決內論敘其何以作此判斷之心證理由者，即不得任意指摘其為違法，
而據為提起第三審上訴之合法理由。原判決綜合前述各項證據資料，認定上訴人有前
揭犯行，乃其採證職權之合法行使，不容任意指為違法。刑事訴訟法第三百七十九條
第十款所謂應調查之證據，係指該證據與待證事實有重要關係，在客觀上有予調查之
可能性及必要性而言。且是否再傳喚黃勇三到庭與上訴人對質，審理事實之原審本有
自由裁酌之權。原判決已說明：黃勇三於偵查中已就相關情節供述明確，核無再傳喚
黃勇三到庭調查之必要等情甚詳。則縱再傳喚黃勇三到庭與上訴人對質，亦非即能為
有利於上訴人之認定。況原審於最後審判期日調查證據完畢開始辯論前，審判長問上
訴人尚有何證據請求調查，上訴人答稱：「無」（原審卷第一０六頁）。而本院為法
律審，上訴人在本院又為此爭執，自非依據卷內資料執為指摘之合法上訴第三審理由
。上訴意旨並未依據卷內資料具體指摘，徒憑己意，或就原判決已有說明之事項，或
就原審判斷證據證明力之合法職權行使，漫指其違法，重為單純事實上之爭執，難謂
係適法上訴第三審之理由，其上訴違背法律上之程式，應予駁回。
據上論結，應依刑事訴訟法第三百九十五條前段，判決如主文。
中      華      民      國    九十二    年      七      月     十七     日
                              最高法院刑事第三庭
                                  審判長法官  董  明  霈
                                        法官  林  茂  雄
                                        法官  王  居  財
                                        法官  張  祺  祥
                                        法官  吳  三  龍
      右正本證明與原本無異
                                              書  記  官
中      華      民      國    九十二    年      七      月    二十四    日
                                                                   ｍ


司法院資訊處製作；財團法人民間司法改革基金會備份。
